臺灣士林地方法院民事裁定
111年度簡上字第163號
上  訴  人  許慧敏即蘇州市三德職業培訓學校




上  訴  人
訴訟代理人  蔡文玲律師                                
被上訴人    李明璟  


被上訴人
訴訟代理人  吳永茂律師
            羅玲郁律師                                
            侯昱安律師                                
上列當事人間請求返還投資款事件，上訴人對於中華民國111年3
月9日本院士林簡易庭110年度士簡字第1071號第一審判決提起上
訴，本院裁定如下：
    主  文
上訴駁回。
第二審訴訟費用由上訴人負擔。
    理  由
一、上訴意旨略以：上訴人所居住之瑞士花園社區（下稱系爭社
    區）與訴外人宏展保全股份有限公司（下稱宏展公司）簽立
    保全與物業委託契約書（下稱系爭契約）。依系爭契約社區
    工作職掌說明約定「雙掛號郵件須主動詢問業主是否代收並
    協助填寫代收切結書」，而上訴人及系爭社區均未曾授權宏
    展公司代收雙掛號郵件，亦未填寫切結書，可知宏展公司並
    無權代上訴人收受本院士林簡易庭110年度士簡字第1071號
    第一審判決（下稱原審判決），則上訴人係於民國111年3月
    21日始由宏展公司轉交原審判決，並於同年4月8日提起上訴
    ，尚未逾不變期間云云。
二、按提起上訴，應於第一審判決送達後20日之不變期間內為之
    ；又上訴不合法者，第二審法院應以裁定駁回之，民事訴訟
    法第440條前段、第444條第1項前段分別定有明文。上開規
    定，依同法第436條之1第3項規定，對於簡易程序第一審判
    決之上訴程序準用之。次按送達於應受送達人之住居所、事
    務所或營業所行之。送達於住居所、事務所或營業所不獲會
    晤應受送達人者，得將文書付與有辨別事理能力，且非他造
    當事人之同居人或受僱人，此觀同法第136條第1項前段、第
    137條之規定即明。又送達證書，應於作就後交收領人簽名
    、蓋章或按指印；如拒絕或不能簽名、蓋章或按指印者，送
    達人應記明其事由，同法第141條第2項亦有明定。是不論由
    應受送達人或其同居人、受僱人收領訴訟文書者，均應依上
    揭規定在送達證書上簽名、蓋章或按指印，以明收領為何人
    ，尚不得僅以「郵件代收章」取代之。次按受公寓大廈管理
    委員會僱用之管理員，其所服勞務包括為公寓大廈住戶接收
    郵件者，應認屬全體住戶之受僱人，與同法第137條第1項規
    定之受僱人相當（最高法院106年度台抗字第 820 號裁定意
    旨參照）。又一般公寓大廈為謀全體住戶之方便，多設有管
    理委員會，統一處理廈內各種事務，並僱用管理員負責大廈
    安全事宜及代收文件等工作，該管理員性質上應屬全體住戶
    之受僱人，即與上開規定之受僱人相當，郵政機關之郵差送
    達文書於住居所、事務所或營業所，不獲會晤應受送達人，
    而將文書付與上開公寓大廈管理員者，為合法送達；至該管
    理員何時將文書轉交應受送達人，對已生之合法送達效力不
    受影響（最高法院101年度台抗字第392 號裁定意旨參照）
    。申言之，公寓大廈管理委員會僱用之管理員，其提供勞務
    範圍固非當然包含代住戶接收郵件。然如當事人歷來之訴訟
    文件均係由管理員以相同方式代為收受，且當事人於訴訟程
    序進行中，均按照各該訴訟文件所載日期為相關訴訟行為，
    應認當事人已有授權管理員代收郵件之意思。則當事人日後
    倘因其自身之過失而故遲誤相關期間，自不得反指管理員並
    無代收權限，而主張應以其本人收受訴訟文書之日為期間起
    算日。經查：
（一）本件原審曾寄發1次調解通知、2次開庭通知、2次改期通
      知予上訴人，且觀諸各次期日之送達證書，均係由宏展公
      司派駐之保全人員於其上蓋印系爭社區之收文章戳後代上
      訴人收受（原審卷第44、56、202、234、242頁）。而上
      訴人於首次調解期日因須自主健康管理，故於期日前遞狀
      請假，其餘各次庭期均遵期到院進行訴訟程序（原審卷第
      46、84、248頁），是原審歷次開庭通知均係宏展公司員
      工代為收受後再行轉交上訴人，且上訴人於收受轉交之開
      庭通知時，亦均未曾向宏展公司員工為反對代收郵件之意
      思表示，復均遵期到庭為各該訴訟行為，堪認上訴人確實
      有以默示之意思表示授權宏展公司員工代為收受掛號郵件
      之事實無訛。
（二）上訴意旨固稱：其並未填寫切結書，未曾受權宏展公司得
      代收郵件云云。惟代收文書權限之授與本係以意思表示為
      之，且非民法規定之要式行為。而系爭契約社區工作職掌
      說明固約定「雙掛號郵件須主動詢問業主是否代收並協助
      填寫代收切結書」（本院卷第88頁），然此切結書僅係契
      約雙方發生爭議時，用以證明當事人真意之文件，尚難認
      係法律行為要式性之約定。縱系爭社區之住戶未簽立切結
      書予宏展公司，仍得另行以口頭或實際行為授權宏展公司
      代為收受郵件。揆諸首開說明，上訴人上開主張，自屬無
      據。
（三）綜上所述，觀諸上訴人於原審迄今收受送達之情形，既得
      認定其確實有授權宏展公司代收訴訟文件，且原審判決係
      於111年3月16日由宏展公司員工代為收受（原審卷第330
      頁），應認已於該日生送達之效力。是本件上訴之不變期
      間自判決送達翌日起算20日，加計在途期間2日（上訴人
      居住於新北市林口區），至同年4月7日即已屆滿。然上訴
      人遲至同年月8日始提起本件上訴（本院卷第24頁），已
      逾上訴之不變期間，依首開民事訴訟法條文規定，其上訴
      為不合法，應予駁回。
三、爰裁定如主文。　　
中　　華　　民　　國 　　111 　年　　10　　月　 17　　日
                  民事第三庭  審判長法  官  王沛雷
                                    法  官  劉育琳
                                    法  官  楊忠霖　　
以上正本係照原本作成。
本件裁定不得抗告。
中　　華　　民　　國　　111 　年　　10　　月　　17　　日
                                    書記官  賴怡婷